臺灣高等法院刑事裁定
110年度抗字第545號
抗  告  人
即 受刑 人  張裕傑



上列抗告人即受刑人因聲請定其應執行刑案件，不服臺灣臺北地
方法院中華民國110年3月5日裁定（110年度聲字第454號），提
起抗告，本院裁定如下： 
    主  文
原裁定撤銷。
張裕傑犯如附表所示各罪所處之刑，應執行有期徒刑柒年，如易
科罰金，以新臺幣壹仟元折算壹日。
    理  由
一、原裁定意旨略以：抗告人即受刑人張裕傑（下稱受刑人）因
    竊盜等案件先後經法院判決確定如附表所示之刑確定，有各
    該判決及本院被告前案紀錄表可稽，附表編號1-2、3-6、7-
    9、10-11、12-20、21-23、24-26、28所示之罪所處之刑，
    各經法院判決應執行有期徒刑7月、3年、1年2月、8月、3年
    、1年8月、1年2月、3月確定在案，有判決可據。本件所定
    應執行刑，自不得逾上開各罪已定應執行刑，另加計附表編
    號27所示宣告刑之總和（有期徒刑11年11月）而顯示之內部
    界限，茲聲請人以原審法院為附表所示各該案件犯罪事實最
    後判決之法院，聲請定其應執行之刑，經審核認聲請於法尚
    無不合，並審酌附表所示各刑中之最長期（有期徒刑6月）
    、各刑受有內部界限之上開合併刑期（有期徒刑11年11月）
    ，考量各罪之法律目的、受刑人違反之嚴重性及貫徹刑法量
    刑公平正義理念之內部限制等，依刑法第51條第5款規定定
    其應執行之刑，爰裁定應執行有期徒刑11年5月，並諭知易
    科罰金之折算標準等語。
二、抗告意旨略以：原裁定關於數罪併罰、定應執行刑，明顯過
    重，且有違比例原則，受刑人所犯為得易科罰金之微罪案件
    ，請求撤銷原裁定等語
三、按數罪併罰，分別宣告多數有期徒刑者，於各刑中之最長期
    以上，各刑合併之刑期以下，定其刑期，但不得逾30年，刑
    法第51條第5款定有明文。乃因刑罰之科處，應以行為人之
    責任為基礎，考量人之生命有限，刑罰對被告造成之痛苦程
    度，係以刑度增加而生加乘效果，而非等比方式增加，如以
    實質累加方式執行，刑責恐將偏重過苛，不符現代刑事政策
    及刑罰之社會功能，故透過定應執行刑程序，採限制加重原
    則，授權法官綜合斟酌被告犯罪行為之不法與罪責程度、各
    罪彼此間之關聯性（例如數罪犯罪時間、空間、各行為所侵
    害法益之專屬性或同一性、數罪對法益侵害之加重效應等）
    、數罪所反應被告人格特性與傾向、對被告施以矯正之必要
    性等，妥適裁量最終具體應實現之刑罰，以符罪責相當之要
    求。再者，國家使用刑罰懲罰或矯治犯罪，必須考慮手段之
    效益，使用過度之刑罰，會使邊際效益遞減，未必能達到目
    的，卻造成犯罪管理之過度花費，這正是所謂刑罰經濟思考
    （最高法院106年度台抗字第177號裁定參照）。次按刑事訴
    訟法第370條第2項、第3項，已針對第二審上訴案件之定應
    執行之刑，明定有不利益變更禁止原則之適用；分屬不同案
    件之數罪併罰，倘一裁判宣告數罪之刑，曾經定其執行刑，
    再與其他裁判宣告之刑定其執行刑時，在法理上亦應同受此
    原則之拘束（最高法院103年度第14次刑事庭會議決議意旨
    參照）。基此，上開更定之應執行刑，不應比前定之應執行
    刑加計其他裁判所處刑期或所定應執行刑後為重，否則即與
    法律秩序理念及法律目的之內部界限有違，難謂適法（最高
    法院93年度台非字第192號判決意旨參照）。又按二裁判以
    上數罪，縱其中一部分已執行完畢，如該數罪尚未全部執行
    完畢，因與刑法第54條及司法院院字第1304號解釋所謂數罪
    併罰之各罪中有受赦免或因刑法不處罰其行為而免其刑之執
    行，致僅餘一罪之情形有別，自仍應依刑法第53條之規定，
    定其應執行之刑（最高法院93年度台抗字第16號裁定意旨參
    照）。
四、本院查：
(一)本件受刑人犯如附表所示之罪，經分別判處如附表所示之刑
    ，先後確定在案。上開附表編號1至28所示數罪分別均係附
    表編號1裁判確定前所犯，而有二以上裁判，原審法院因依
    檢察官之聲請，就附表編號1至28所示各罪，定其應執行之
    刑。依受刑人所犯附表編號1至28各罪之宣告刑，最長期之
    刑為有期徒刑6月，合併刑期為有期徒刑11年11月，原裁定
    於此範圍內，併考量附表編號1至2所示之罪曾經定應執行有
    期徒刑7月確定、附表編號3至6所示之罪曾經定應執行有期
    徒刑3年、附表編號7至9所示之罪曾經定應執行有期徒刑1年
    2月確定、附表編號10、11所示之罪曾經定應執行有期徒刑8
    月確定、附表編號12至20所示之罪曾經定應執行有期徒刑3
    年確定、附表編號21至23所示之罪曾經定應執行有期徒刑1
    年8月確定、附表編號24至26所示之罪曾經定應執行有期徒
    刑1年2月確定、附表編號28所示之罪曾經定應執行有期徒刑
    3月確定，酌定其應執行之刑為有期徒刑11年5月，固無違背
    定應執行刑之外部界限。
(二)惟衡酌本件受刑人所犯附表編號1、4、5、7、8、11、19至2
    1、24所示之罪均為竊盜案件，附表編號2、3、9、12、14、
    15、23、27所示之罪為偽造文書案件，附表編號6、10、13
    、22、25、26、28所示之罪為詐欺案件，附表編號17、18所
    示之罪為贓物案件，附表編號16所示之罪則為妨害公務案件
    ，又附表編號1至29所示案件犯罪日期均在107年11月至12月
    間，犯罪時間密接；加之，受刑人所犯之偽造文書、詐欺案
    件，均係持其犯竊盜案件所竊得之信用卡所為，又其犯如附
    表編號16所示妨害公務案件亦係為逃脫查緝竊盜案件而衍生
    之案件；此外，受刑人上開所犯案件均係短期得易科罰金之
    刑，所侵犯者除附表編號16所示之罪係社會法益外，其餘皆
    為個人財產法益案件，並非具不可替代性、不可回復性，則
    其觸犯數個相同罪質之竊盜、偽造文書、詐欺等罪時，其責
    任被重複非難評價之程度，即較一般侵害數個不同法益者為
    高，於定應執行刑時，自可酌定較低之應執行刑，俾符罪刑
    相當原則，避免其刑度或有超過行為不法內涵之虞，而有違
    罪責相當性原則。
(三)綜上各節，堪認原裁定疏未充分審酌受刑人所犯上開各罪之
    犯罪類型特性、侵害法益屬性、各罪之犯罪時間、數罪對法
    益侵害之加重效應、罪數所反映之受刑人人格特性與犯罪傾
    向、對受刑人施以矯正之必要性，暨其責任非難重複程度非
    低等因素，就如附表編號1至28所示之罪，定應執行刑為有
    期徒刑11年5月，難謂已充分考量受刑人從其所犯數罪反映
    之人格特性及刑事政策之目的，致有罪刑不相當之情。抗告
    意旨所指，尚非全無理由，自應由本院將原裁定予以撤銷。
(四)為免發回原審法院重新裁定，徒增司法資源之浪費，爰由本
    院自為裁定，審酌受刑人因毒品危害防制條例等案件，先後
    經如附表所示各該法院判處如附表所示之刑確定，且各罪俱
    係於附表編號1所示判決確定日期（108年6月26日）前所為
    ，就上開各案犯罪事實為最後判決之法院復為原審法院，有
    本院被告前案紀錄表及如附表各編號之判決書附卷可稽。本
    院就附表編號1至28所示案件再為定應執行刑之裁判時，自
    應受前開判決所為定應執行刑內部界限之拘束，而應在上開
    已定應執行刑部分加計未定應執行刑之總和即有期徒刑11年
    11月範圍內定應執行刑。又雖如附表編號1、2部分已執行完
    畢（本院卷第69頁），揆諸前開說明，亦無妨於本院就已執
    行完畢部分與餘罪定應執行刑。檢察官聲請就受刑人所犯附
    表所示各罪所處之刑，定其應執行之刑，本院審核認為正當
    ，經考量受刑人所犯數罪之罪質、犯罪時間之間隔、非難程
    度之異同，暨上揭犯罪反應出之人格特性、部分罪刑先前已
    定之執行刑，權衡其行為責任與整體刑法目的及相關刑事政
    策等因素，酌定其應執行刑如主文第2項所示。
五、據上論斷，依刑事訴訟法第413條、第477條第1項，刑法第5
    0條第1項、第53條、第51條第5款、第41條第8項，裁定如主
    文。
中　　華　　民　　國　　110 　年　　4 　　月　　6 　　日
                  刑事第三庭    審判長法　官  張惠立
                                      法　官  張江澤
                                      法　官  劉兆菊
以上正本證明與原本無異。
如不服本裁定，應於收受送達後五日內向本院提出抗告狀。
                                      書記官  吳芝嘉
中　　華　　民　　國　　110 　年　　4 　　月　　6 　　日